臺灣高等法院臺南分院刑事判決　　　　　九十一年度交上訴字第一三一四號　　Ｃ
　　　上　訴　人
　　　即　被　告　丙　○　○
右上訴人因公共危險案件，不服臺灣嘉義地方法院九十年度交訴字第七八號中華民國
九十一年十月二十三日第一審判決（起訴案號：臺灣嘉義地方法院檢察署九十一年度
偵緝字第二九四號），提起上訴，本院判決如左：
      主      文
上訴駁回。
      事      實
一、丙○○前因竊盜及轉讓禁藥案件，經臺灣嘉義地方法院於民國八十六年三月十三
    日，以八十五年度訴字第六八一號判處有期徒刑三年及十月，應執行有期徒刑三
    年七月確定，執行至九十年八月二十一日假釋付保護管束（指揮書執畢日期為九
    十一年十月二十四日）。詎丙○○於假釋中，於九十一年五月二十七日清晨五時
    許，駕駛屬於動力交通工具之車牌號碼ＲＭ─九五八七號自用小客車，沿嘉義市
    ○○路由北往南行駛，於行經文化路與林森西路路口時，丙○○所駕前開自用小
    客車之右前側不慎撞擊乙○○所騎乘附載甲○○之車牌號碼ＮＧＯ─○七一號輕
    型機車之左側車身，致使乙○○及甲○○人車倒地，造成乙○○受有左股骨幹骨
    折之傷害，甲○○受有右前額、左膝蓋撕裂傷、右手掌皮肉擦傷、頸椎扭傷、左
    大拇指瘀傷等傷害（過失傷害部份均經撤回告訴，另由臺灣嘉義地方法院檢察署
    檢察官為不起訴處分），丙○○明知汽車駕駛人，駕駛汽車肇事致人受傷，應即
    採取救護或其他必要措施，並向警察機關報告，不得駛離，惟丙○○竟為圖脫免
    刑事責任，未即採取救護或其他必要措施，且未向任何警察機關報告，即駕車逃
    離現場，嗣經不詳姓名之路人記下丙○○所駕自小客車之車牌號碼，告知隨後而
    至之乙○○之友林彥霖，林彥霖報警而循線查獲上情。
二、案經嘉義市警察局第二分局報請臺灣嘉義地方法院檢察署檢察官偵查起訴。
      理      由
一、訊據上訴人即被告丙○○固坦承於右開時、地，駕駛前開自小客車與被害人乙○○、甲○○騎乘之前開機車發生擦撞，致使乙○○、甲○○人車倒地之事實不諱
    ，惟矢口否認有逃逸犯行，辯稱：(1)本件車禍是乙○○騎車來撞伊，伊以為是小
    車禍，自認倒楣就把車開走；(2)當時伊搖下車窗問雲、童二人有沒有事，她們有
    一人正牽起機車，且跟伊揮手說沒事，伊見她們沒受傷，伊才開走；(3)當時伊急
    於載朋友姚玉珠回嘉義縣中埔鄉拿藥醫治她的低血糖，才駛離現場云云。經查：
（一）本件被告駕車擦撞乙○○、甲○○騎乘之機車，致使雲、童二人人車倒地等情
      ，業據被告承認無訛，且雲、童二人因本件車禍分別受有前揭傷害之事實，亦
      有其二人之訊問筆錄、診斷證明書、道路交通事故調查報告表、現場照片二十
      二張等件在卷足憑，可信為真正。
（二）其次，刑法第一百八十五條之四之肇事致人死傷逃逸罪，係以處罰肇事後逃逸
      之駕駛人為目的，俾促使駕駛人於肇事後能對被害人即時救護，以減少死傷，
      是該罪之成立祇以行為人有駕駛動力交通工具肇事，致人死傷而逃逸之事實為
      已足，至行為人之肇事有否過失，則非所問（最高法院八八年度台上字第七三
      九六號判決參照），故本件車禍之肇事責任應由何人負責，與被告是否成立本
      件犯行並無關涉，被告所為自己未有肇事責任之辯詞，並無足採。
（三）又乙○○於偵查中供稱：本件車禍發生後，伊沒有外傷，但站不起來，甲○○
      可以站起來，她臉上受傷有血；被告有搖下車窗，但沒下車察看，伊沒有向被
      告揮手，甲○○應該也沒有；被告有問話，但問什麼話，聽不清楚，都沒回答
      等語（見偵緝卷第二十五頁背面）；而甲○○於警訊時亦稱：當時乙○○騎機
      車載我，從林森西路西向東行駛於文化路及林森西路口紅綠燈底下，被告所駕
      自小客車從文化路北向南急駛，被告車輛之右前車頭撞到伊等機車左側，伊與
      乙○○受傷跌坐在地上，被告車輛未停車待警方到場處理，就逕自逃離現場等
      語（見警卷第八頁背面及第九頁）；又林彥霖於警訊時復稱：伊與雲、童二人
      為同學，車禍發生當時，伊騎機車在她們機車後方不遠處，她們遭一輛黑色急
      駛的的轎車撞倒在地，伊也到達事發現場，該肇事車輛已逃離現場等情（見警
      卷第十一頁背面）；再由前揭道路交通事故調查報告表所附之事故現場圖顯示
      ，雲、童二人機車遭撞擊後之刮地痕長達五點四公尺，且現場散有許多碎片，
      足見當時衝撞力道甚大，又雲、童二人皆跌坐地上，則被告當無不知雲、童二
      人因本件車禍受有傷害之理，故被告所辯雲、童二人當時曾揮手表示沒有受傷
      云云，委無可採。
（四）被告於偵查中先供稱：伊車上朋友姚玉珠呼吸困難，伊載她回她中埔住處拿藥
      云云（見偵緝卷第七頁背面），而於原審審理時改稱：伊急於載姚玉珠回中埔
      鄉拿藥醫治她的低血糖云云（見原審九十一年十月九日審判筆錄），二者所述
      之病情不符，顯係臨訟脫罪之詞，且被告亦自承由本件車禍地點至姚玉珠之中
      埔鄉住處尚需二十餘分鐘之情（見原審九十一年十月九日審判筆錄），則被告
      於車禍當時，花費一、二分鐘下車察看，或留下姓名及聯絡方式再行離去，亦
      屬可予考慮之方式，然被告皆未為之，反隨即駕車離去，未報警處理，堪信被
      告關於急於救治朋友之辯詞，並無可採。且被告於警訊時復自承：擦撞後，伊
      便自行以家中所有之舊保險桿換裝原來的保險桿，也自行噴漆修復車子的右前
      輪葉子板等情（見警卷第一頁背面、第二頁背面），並有照片十二張附於警卷
      可稽（見警卷第二十一頁至第二十四頁），益見被告意圖掩飾車禍之心甚明，
      是認本件被告車禍肇事致人受傷後逃逸之犯行至為灼然。
（五）綜上所述，被告所辯無足採信，本件事證明確，被告車禍肇事致人受傷後逃逸
      之犯行，可堪認定。
二、核被告所為，係犯刑法第一百八十五條之四之駕駛動力交通工具肇事，致人受傷
    而逃逸罪。
三、原審適用刑法第一百八十五條之四規定，審酌被告素行、智識程度、犯罪之動機
    、告訴人所受傷害之情形、犯罪後雖已與乙○○、甲○○達成和解（見警卷第二
    十八頁及第二十九頁所附之撤回告訴狀二紙），惟被告犯後仍飾詞卸責，足見並
    無悔悟之心等一切情狀，量處有期徒刑八月，以資儆懲。核其認事用法，並無違
    誤。被告上訴，仍執陳詞否認肇事逃逸，非有理由，應予駁回。
據上論結，應依刑事訴訟法第三百六十八條，判決如主文。
本案經檢察官蘇南桓到庭執行職務。
中    華    民    國      九十一      年      十二      月    十九      日
                                  臺灣高等法院臺南分院刑事第二庭
                                      審判長法官  游    明    仁
                                            法官  陳    清    溪
                                            法官  蘇    重    信
右正本證明與原本無異。
如不服本判決，應於判決送達後十日內向本院提出上訴狀，其未敘述理由者並應於提
出上訴狀後十日內向本院補提理由書（應附繕本)。
                                      法院書記官  李    珍    鳳
中    華    民    國      九十一      年      十二      月    二十      日
附錄法條：
刑法第一百八十五條之四：
駕駛動力交通工具肇事，致人死傷而逃逸者，處六月以上五年以下有期徒刑。
